【裁判字號】    99,審訴,142
【裁判日期】    990305
【裁判案由】    清償借款
【裁判全文】
臺灣臺北地方法院民事判決             99年度審訴字第142號
原      告  國泰世華商業銀行股份有限公司

法定代理人  汪國華
訴訟代理人  吳佩娟
被      告  賴星光
當事人間請求清償借款事件，經本院於中華民國99年2 月25日言
詞辯論終結，判決如下：
    主      文
被告應給付原告新台幣伍拾壹萬肆仟零貳元，及其中新台幣肆拾
玖萬捌仟壹佰貳拾柒元部分自民國九十八年十二月二十六日起至
清償日止，按年息百分之十九點七計算之利息。
訴訟費用新台幣伍仟陸佰貳拾元由被告負擔。
本判決第一項於原告以新台幣壹拾捌萬元為被告供擔保後，得假
執行。
    事實及理由
甲、程序方面：
    兩造業於信用卡簡易通信貸款契約書第十三條、信用卡約定
    契約第二十六條約定合意以本院為第一審管轄法院，有信用
    卡簡易通信貸款契約書及信用卡約定契約在卷可稽，故本院
    自有管轄權，合先敘明。
乙、得心證之理由：
一、原告主張：
  (一)國泰商業銀行股份有限公司於民國92年6 月26日經財政部核
    准正式與世華聯合商業銀行股份有限公司合併，國泰商業銀
    行股份有限公司為消滅銀行，世華聯合商業銀行股份有限公
    司為存續銀行，而世華聯合商業銀行股份有限公司於92年10
    月27日更名為國泰世華商業銀行股份有限公司，原國泰商業
    銀行股份有限公司及原世華聯合商業銀行股份有限公司之權
    利義務則由合併後存續並更名之國泰世華商業銀行股份有限
    公司即原告依公司法第三百一十九條準用第七十五條規定概
    括承受。
  (二)被告於91年5 月15日、93年6 月15日與世華聯合商業銀行股
    份有限公司及原告成立信用卡使用契約，請領信用卡使用，
    依約被告即得於各特約商店記帳消費，且應就使用信用卡所
    生債務負全部給付責任，依信用卡約定契約第十四條、第十
    五條約定，應於當期繳款截止日前向原告全部清償，或以循
    環信用方式繳付最低繳款金額，逾期清償則依信用卡約定契
    約第十五條、第二十一條、第二十二條約定喪失期限利益，
    並應計付年息19.7％計算之利息。
  (三)另被告於93年8 月4 日與原告成立簡易通信貸款契約，向原
    告借用新台幣（下同）280,000 元，約定每月應繳納月付金
    7,800 元，分50期清償，自撥款日後，依年金法按月計付本
    息，併入信用卡帳單中與信用卡消費帳款一同繳納。依簡易
    通信貸款約定書第一條第四款約定，如未依約於繳款期限前
    繳款或未繳足月付金時，原告得將未繳金額之本金部分、或
    經原告主張視為到期之本金部分，應按信用卡循環利率年息
    19.7％計算利息。另依簡易通信貸款約定書第四條第一款約
    定，倘任何一宗債務不依約清償本金時，被告即喪失期限利
    益，債務視為全部到期。
  (四)被告又於94年3 月30日與原告成立信用卡簡易通信貸款契約
    ，向原告借用280,000 元，約定利息按年息14.5％固定計算
    ，分50期清償，自撥款日後，依年金法按月計付本息，併入
    信用卡帳單中與信用卡消費帳款一同繳納。依信用卡簡易通
    信貸款契約書第一條第四款約定，如未依約於繳款期限前繳
    款或未繳足月付金時，原告得將未繳金額之本金部分、或經
    原告主張視為到期之本金部分，按信用卡循環利率年息19.7
    ％計算利息。另依信用卡簡易通信貸款契約書第四條第一款
    約定，倘任何一宗債務不依約清償本金時，被告即喪失期限
    利益，債務視為全部到期。
  (五)被告再於94年4 月4 日與原告成立信用卡簡易通信貸款契約
    ，向原告借用210,000 元，約定利息按年息18.5％固定計算
    ，分60期清償，自撥款日後，依年金法按月計付本息，併入
    信用卡帳單中與信用卡消費帳款一同繳納。依信用卡簡易通
    信貸款契約書第一條第四款約定，如未依約於繳款期限前繳
    款或未繳足月付金時，原告得將未繳金額之本金部分、或經
    原告主張視為到期之本金部分，按信用卡循環利率年息19.7
    ％計算利息。另依信用卡簡易通信貸款契約書第四條第一款
    約定，倘任何一宗債務不依約清償本金時，被告即喪失期限
    利益，債務視為全部到期。
  (六)詎被告迄至98年12月25日止帳款尚有514,002 元未按期清償
    ，其中信用卡帳款為92,454元（本金為89,598元）、簡易通
    信貸款帳款為421,548 元（本金為408,529 元），債務已依
    約視為到期，屢向被告催討，均置之不理。為此本於信用卡
    使用契約及簡易通信貸款契約之法律關係，起訴請求被告返
    還信用卡消費款、借款本息等語。並聲明：除假執行供擔保
    金額外，如主文所示。
二、被告則辯以：被告確有借款，對原告主張之欠款金額沒有意
    見，但被告有聲請更生，法院尚未裁定准許等語。並聲明：
    原告之訴及假執行均駁回。
三、兩造不爭執之事實：
    本件原告主張如前一所述之事實，已據其提出財政部函、股
    份有限公司變更登記表、信用卡消費帳款債權明細報表、信
    用卡申請書、信用卡簡易通信貸款申請書、簡易通信貸款契
    約書、信用卡約定契約、信用卡帳單、客戶歸戶資料明細查
    詢為證。被告對上開事實未予爭執而為自認，自堪信原告主
    張為真實。
四、至於被告雖稱：伊已依消費者債務清理條例之規定向本院聲
    請更生等語。但按，法院裁定開始更生程序後，對於債務人
    不得開始或繼續訴訟及強制執行程序，消費者債務清理條例
    第四十八條第二項固然定有明文；茲既被告尚未經本院裁定
    准予更生，依前開規定之反面解釋，原告起訴請求被告給付
    前開各項債務之權利即不受影響。被告此部分所為之陳述，
    尚無足取。
五、從而，原告依信用卡使用契約及簡易通信貸款契約請求被告
    給付信用卡消費款、借款如主文第一項所示，為有理由，應
    予准許。
六、訴訟費用之負擔：本件第一審裁判費為5,620 元，應由被告
    負擔，爰確定如主文第二項所載。
丙、假執行之宣告：
    原告陳明願供擔保，請求宣告假執行，核無不合，茲酌定擔
    保金額，予以准許。
丁、結論：原告之訴為有理由，並依民事訴訟法第七十八條、第
    三百九十條第二項，判決如主文。
中    華    民    國    99    年    3     月    5     日
                  民事第六庭    法  官  賴錦華
以上正本係照原本作成。
如對本判決上訴，須於判決送達後二十日之不變期間內，向本院
提出上訴狀。
中    華    民    國    99    年    3     月    5     日
                                書記官  沈世儒

司法院資訊處製作；財團法人民間司法改革基金會備份。
